臺灣板橋地方法院刑事判決　　　　　　　　　　　　　九十年度交易字第五二一號
　　公　訴　人　臺灣板橋地方法院檢察署檢察官
　　被　　　告　乙○○
右列被告因過失傷害案件，經檢察官提起公訴（九十年度偵字第一四三七五號），本
院判決如左：
    主  文
乙○○因過失傷害人，處拘役貳拾日，如易科罰金，以參佰元折算壹日。
    事  實
一、乙○○於民國八十九年十二月三十日上午九時四十分許，騎乘ＬＯＷ－四八○號
    機車，沿臺北縣板橋市○○街（起訴書誤載為富山街）西向（起訴書誤載為三民
    路方向）騎駛，當行經永豐街一九一號前時，適有甲○○騎乘腳踏車於其左前方
    同向未靠道路右側行駛，乙○○欲由甲○○腳踏車右側超越時，本應注意車前狀
    況，並保持安全間隔，以隨時採取必要之安全措施，而依當時情形，又無不能注
    意之情事，竟疏於注意，亦未為採取任何警示手段之下，未保持兩車併行之安全
    間隔，即貿然由甲○○腳踏車右側快速通過，適甲○○之腳踏車頭突向右偏，因
    乙○○之機車未與甲○○之腳踏車保持併行之安全間距，致不及反應閃避，其機
    車之把手乃與甲○○腳踏車之把手發生擦撞，致使甲○○連同腳踏車倒地，受有
    右大腿皮下瘀血、右股骨、內踝骨及軟骨損傷等傷害。乙○○嗣於警方前來處理
    事故時，自首上開肇事事實並接受裁判。
二、案經被害人甲○○訴請臺北縣警察局海山分局報告臺灣板橋地方法院檢察署檢察
    官偵查起訴。
    理  由
一、訊據被告乙○○坦承前開犯行不諱，僅辯稱因告訴人甲○○突然將腳踏車車頭偏
    右，伊不及閃避，故雙方均有過失等語。而本件告訴人於偵查中雖指稱被告係自
    後追撞其腳踏車，嗣於本院訊問中改稱被告係由其右側擦撞等語（見本院九十年
    十一月十三日訊問筆錄），核其前後指訴，以其於本院中之陳述與被告所述相符
    ，較為可採。而按汽車行駛時，駕駛人應注意前狀況及兩車併行之間隔，並隨時
    採取必要之安全措施，道路交通管理處罰條例第九十四條第三項定有明文；又腳
    踏車屬慢車，而慢車在未劃設慢車道之道路，應靠右側行駛，同規則第一百二十
    四條第二項前段復有規定。被告自告訴人右側前行，本應保持兩車併行之間隔，
    告訴人為慢車，被告更不應自其右側超越，其本得以喇叭警告，或保持較大併行
    間距下超越，按當時情形亦無不能注意之情事，被告竟未採取必要之安全措施，
    於未保持安全間距下，自告訴人右側超越，肇生本件事故，其有過失已甚明確。
    雖告訴人騎慢車未靠道路右側慢行，不無過咎，但無解被告應負之過失責任。又
    告訴人因被告之過失行為，受有右大腿皮下瘀血、右股骨、內踝骨及軟骨損傷等
    傷害，有臺北市立和平醫院診斷證明書一紙在卷，足證被告之過失行為與告訴人
    所受傷害結果間，有相當因果關係。綜上事證明確，被告犯行堪以認定，應依法
    論處。
二、核被告所為，係犯刑法第二百八十四條第一項前段之過失傷害罪。被告於警察前
    去肇事現場瞭解肇事情形，犯罪未發之前，向員警自首犯行並接受裁判，雖當時
    員警未紀錄筆錄存證，但經被告與告訴人陳稱互符無訛（見本院九十一年一月十
    八日訊問筆錄），應依自首之例減輕其刑。爰審酌被告並無前科，有臺灣高等法
    院檢察署刑案紀錄簡覆表在卷為據，其本次犯行出於偶發，且告訴人就本件肇事
    之發生亦不無過咎；再衡以被告犯後自白不諱，又於犯後即與家長將告訴人送醫
    ，為此支出醫藥費及二日之看護費共新臺幣五千元，可認犯後態度良好，惟就後
    續賠償事宜，因告訴人要求甚高而未能達成和解，並酌以被告犯罪所生危害等一
    切情狀，量處如主文所示之刑。又被告行為後，刑法第四十一條業於九十年一月
    四日經立法院修正通過，並經總統於九十年一月十日公布，而於同年一月十二日
    生效施行，其修正條文為：「犯最重本刑為五年以下有期徒刑以下之刑之罪，而
    受六個月以下有期徒刑或拘役之宣告，因身體、教育、職業、家庭之關係或其他
    正當事由，執行顯有困難者，得以一元以上三元以下折算一日，易科罰金。但確
    因不執行所宣告之刑，難收矯正之效，或難以維持法秩序者，不在此限。」「併
    合處罰之數罪，均有前項情形，其應執行之刑逾六月者，亦同」，核與修正前刑
    法第四十一條相較，修正後條文並無不利於被告，故本件於宣告如主文所示拘役
    刑外，並適用修正後刑法第四十一條第一項前段規定，諭知易科罰金之折算標準
    。
據上論斷，應依刑事訴訟法第二百九十九條第一項前段，刑法第二條第一項前段、第
二百八十四條第一項前段、第六十二條前段、第四十一條第一項前段，罰金罰鍰提高
標準條例第一條前段、第二條，判決如主文。
本案經檢察官謝岳龍到庭執行職務。
中      華      民      國    九十一    年      二      月      八      日
                                  臺灣板橋地方法院交通法庭
                                          法  官  林漢強
右正本證明與原本無異。
如不服本判決，應於判決送達後十日內，向本院提出上訴狀。
              書記官  黃大千
中      華      民      國    九十一    年      二      月      八      日
附錄本件論罪科刑所用法條全文：
刑法第二百八十四條
因過失傷害人者，處六月以下有期徒刑、拘役或五百元以下罰金，致重傷者，處一年
以下有期徒刑、拘役或五百元以下罰金。
從事業務之人，因業務上之過失傷害人者，處一年以下有期徒刑、拘役或一千元以下
罰金，致重傷者，處三年以下有期徒刑、拘役或二千元以下罰金。
